【裁判字號】    98,訴緝,216
【裁判日期】    980826
【裁判案由】    詐欺
【裁判全文】
臺灣臺中地方法院刑事判決             98年度訴緝字第216號
公  訴  人  臺灣臺中地方法院檢察署檢察官
被      告  甲○○
上列被告因詐欺案件，經檢察官提起公訴（95年度偵字第11726
、16526號），本院判決如下：
    主    文
甲○○共同意圖為自己不法之所有，以詐術使人將本人之物交付
為常業，處有期徒刑壹年，減為有期徒刑陸月。
    事    實
一、甲○○知謝俊隆（綽號「隆哥」、「龍哥」，由本院以九十
    五年度訴字第六三九號判決後，上訴臺灣高等法院臺中分院
    以九十六年度上訴字第六五四號判處罪刑，再經上訴最高法
    院發回由臺灣高等法院臺中分院以九十七年度上更（一）字
    第一一七號判處罪刑，下稱謝俊隆前開刑事案件）所組，利
    用其在臺中市○○路（起訴書誤載為大智街）二八二號及臺
    中市○○路五五七號處設立之「大群人力仲介公司」，在臺
    中市○區○○路、進化路口附近開設之通訊行為掩護，名義
    上對外係以招攬粗工、臨時工為名義，實則係以此挑選人頭
    保戶向保險公司詐領保險金之犯罪集團。甲○○因缺錢花用
    ，而貪圖上開謝俊隆所組成之詐領保險金集團所提供之酬勞
    ，而與謝俊隆所組之詐領保險金集團，共同基於意圖為自己
    不法所有之常業詐欺之犯意聯絡，由甲○○於九十三年三月
    間，在臺中市○○路二八二號，提供其個人之年籍、國民身
    分證件等資料予謝俊隆。謝俊隆於取得甲○○前開資料後，
    即以其名義，分別於附表一編號一至六所示之時間，由甲○
    ○親自或由謝俊隆代為向附表一編號一至六所示之保險公司
    ，投保人壽附加醫療保險或意外傷害醫療保險，並代為繳納
    保險費用，每份保險之住院醫療保險日額理賠金為新臺幣（
    下同）一千元至四千五百元（起訴書誤載為一千元至二千元
    ）不等，甲○○即分別於附表一編號一至六所示之保險契約
    生效後，先後至附表一編號一至六「診斷證明書」欄內之醫
    院，向問診之急診室醫生佯稱其因發生意外導致頭部外傷，
    而有頭暈、頭痛、嘔吐等腦震盪之症狀，經急診轉往住院治
    療，甲○○則於每次出院後，均由謝俊隆代為申請診斷證明
    書及取得醫院開具之收據後，用以向如附表一編號一至六所
    示之保險公司申請保險理賠金，致如附表一編號二至五所示
    之保險公司陷於錯誤，誤認甲○○確有發生保險契約約定之
    保險事故而支付如附表一編號二至五所示之保險理賠金，另
    附表一編號一、六部分則於申請後，因該保險公司查覺有異
    而未獲理賠；謝俊隆與甲○○並以前述方法取得之不實醫院
    診斷證明書及收據，持向如附表一編號七所示甲○○前於八
    十三年十月十八日完成投保之保險公司申請理賠，致如附表
    一編號七所示之保險公司亦陷於錯誤，誤認甲○○確有發生
    保險契約約定之保險事故而支付如附表一編號七所示之保險
    理賠金。甲○○並共同與謝俊隆以此為業，賴以維生。嗣因
    謝俊隆所組之詐領保險金集團以人頭保戶向保險公司所述之
    相同事故發生頻繁且理賠金額過高，遭人檢舉，因而查知上
    情。
二、案經內政部警政署刑事警察局及臺南縣警察局分別移送臺灣
    臺中地方法院檢察署檢察官偵查起訴。
    理    由
壹、有罪部分：
一、程序方面：
（一）按刑事訴訟法第一百五十九條第一項規定：「被告以外之
      人於審判外之言詞或書面陳述，除法律有規定者外，不得
      作為證據。」其立法意旨，乃在於確保被告之反詰問權。
      同法第一百五十九條之五第一項規定：「被告以外之人於
      審判外之陳述，雖不符前四條之規定（同法第一百五十九
      條之一至第一百五十九條之四），而經當事人於審判程序
      同意作為證據，法院審酌該言詞陳述或書面陳述作成時之
      情況，認為適當者，亦得為證據。」同法條第二項規定：
      「當事人、代理人或辯護人於法院調查證據時，知有刑事
      訴訟法第一百五十九條第一項不得為證據之情形，而未於
      言詞辯論終結前聲明異議者，視為有前項之同意。」其立
      法意旨，則在於確認當事人對於傳聞證據有處分權，得放
      棄反對詰問權，同意傳聞證據可作為證據；但因我刑事訴
      訟法尚非採澈底之當事人進行主義，乃又限制以法院認為
      適當者，始得為證據。因此，當事人同意或依法視為同意
      某項傳聞證據作為證據使用者，實質上即表示有反對詰問
      權之當事人已放棄其反對詰問權，如法院認為適當，不論
      該傳聞證據是否具備刑事訴訟法第一百五十九條之一至第
      一百五十九條之四所定情形，均容許作為證據；換言之，
      當事人放棄對原陳述人行使反對詰問權者，屬於證據傳聞
      性之解除行為，如法院認為適當，即容許該傳聞證據作為
      證據，不以未具備刑事訴訟法第一百五十九條之一至第一
      百五十九條之四所定情形為前提，非常上訴意旨認以未具
      備該等情形為前提，尚有誤解。又法院於何種情況，得認
      為適當，應審酌該傳聞證據作成時之情況，如該傳聞證據
      之證明力明顯過低或係違法取得，即得認為欠缺適當性；
      惟是否適當之判斷，係以當事人同意或視為同意為前提，
      即當事人已無爭議，故法院除於審理過程中察覺該傳聞證
      據之作成欠缺適當性外，毋庸特別調查，而僅就書面記載
      之方式及其外觀審查，認為無問題而具有適當性即可，最
      高法院九十七年度臺非字第五號判決意旨參照。又前揭同
      法第一百五十九條之五第二項規定，乃係基於證據資料愈
      豐富，愈有助於真實發現之理念，酌採當事人進行主義之
      證據處分權原則，並強化言詞辯論主義，透過當事人等到
      庭所為之法庭活動，在使訴訟程序順暢進行之要求下，承
      認傳聞證據於一定條件內，得具證據適格。此種「擬制同
      意」，因與同條第一項之明示同意有別，實務上常見當事
      人等係以「無異議」或「沒有意見」表示之，斯時倘該證
      據資料之性質，已經辯護人閱卷而知悉，或自起訴書、原
      審判決書之記載而了解，或偵、審中經檢察官、審判長、
      受命法官、受託法官告知，或被告逕為認罪答辯或有類似
      之作為、情況，即可認該相關人員於調查證據之時，知情
      而合於擬制同意之要件，亦有最高法院九十六年度臺上字
      第四一七四號判決意旨可資參照。
（二）查被告甲○○對於本判決所引用之下列各項證據方法之證
      據能力，於本院審理時均表示無意見而不爭執其證據能力
      （見本院卷，第二七四頁反面至二七七頁反面），視為有
      刑事訴訟法第一百五十九條之五第一項之同意，揆諸前開
      說明，該等被告以外之人於審判外所為言詞或書面陳述，
      其證據傳聞性已解除；且由本院歷次審理過程觀之，並未
      察覺前開傳聞證據之作成欠缺適當性，且由該等傳聞證據
      之筆錄或文書記載方式及其外觀審查，其等之作成亦無問
      題而有適當性，依刑事訴訟法第一百五十九條之五之規定
      ，自得作為證據，合先敘明。
二、實體方面：
（一）訊據被告甲○○對於上揭犯行於本院行準備程序、審理中
      為自白認罪供述。又被告甲○○如何受證人即共犯謝俊隆
      邀集充當人頭保戶，向如附表一編號一至六所示之各保險
      公司投保如犯罪事實欄所載之保險契約（附表一編號七則
      係甲○○於八十三年十月十八日申請投保），於該保險契
      約生效後，偽以發生意外造成腦震盪、頭暈、頭痛等外觀
      無從檢視之症狀為由，分別以急診方式就醫後住院治療，
      以取得不知情之醫院開具之診斷證明書及收據，再以此不
      實之理賠事由向如附表一所示之保險公司申請給付保險費
      ，其中如附表一編號二至五、七所示之保險公司並已為保
      險給付，如附表一編號一、六所示則於申請後保險公司未
      為理賠等情，除有被告甲○○上揭自白認罪供述外，並核
      與謝俊隆於本院九十五年度訴字第六三九號刑事案件行準
      備程序中所證述：「我是「大群人力仲介公司」的負責人
      ，我是負責臺中市○○路二八二號的業務，陳明聰、楊勝
      嵐、李維倫、劉孟哲、簡正中、甲○○、高士傑、張銘森
      、李國銘（筆錄誤載為李國民）、林信介、謝浩威、李志
      輝、李維倫、王志強、謝浩威、徐維志、傅文力等人是我
      個人經過朋友介紹，【找來當保險的人頭】，【這幾個人
      也都知道要擔任保險人頭，詐領保險金】，共詐領二百多
      萬元。我是向「國泰」、「新光」等十幾家保險公司投保
      ，都是利用住院給付，都是用外表看不出來的理由，向醫
      院佯稱腦震盪、頭昏、頭痛、心悸等症狀住院，再向保險
      公司申請保險給付。」等語（本院九十五年度訴字第六三
      九號卷，第一九三頁）證述內容相符，堪認被告甲○○係
      謝俊隆邀集之人頭保戶無訛。
（二）又被告甲○○係於密集時間內，向如附表一編號一至六所
      示之多家保險公司投保（附表一編號七則係甲○○於八十
      三年十月十八日申請投保），並以發生意外造成腦震盪、
      頭暈、頭痛、嘔吐等外觀無從檢視之症狀，至如附表一所
      示之醫院就診或住院，取得各該醫院開具之診斷證明書及
      收據，向如附表一所示之保險公司申請理賠之事實，業據
      證人即蘇黎世產物保險股份有限公司（下稱蘇黎世產險）
      傷害險科專員高啟仁、新光人壽股份有限公司（下稱新光
      人壽）理賠部股長張輝宏於警詢中之證述，及全球人壽保
      險股份有限公司（下稱全球人壽）理賠調查襄理黃智欽、
      南山人壽保險股份有限公司（下稱南山人壽）理賠部調查
      處主任曾文義、保誠人壽保險股份有限公司（現已更名為
      中國人壽股份有限公司，下稱保誠人壽）理賠部專員張福
      興、友聯產物保險股份有限公司（現已更名為旺旺友聯產
      物保險股份有限公司，下稱友聯產險）車險理賠部專員謝
      宗翰等人於警詢及偵訊中之證述，及新光人壽職員張嵩仁
      於偵訊中之證述屬實，並有南山人壽、蘇黎世產險、全球
      人壽、保誠人壽、友聯產險、新光人壽、中央產物保險股
      份有限公司（現已更名為友邦產物保險股份有限公司，下
      稱中央產險）及清泉綜合醫院及中山醫學大學附設醫院中
      港分院等醫院所出具之診斷證明書、理賠申請書、要保書
      、醫療費用收據、住院費用收據等文書證據附卷可稽。而
      其中如附表一編號二至五、七所示之保險公司並已為保險
      給付，如附表一編號一、六所示之保險公司則未為保險給
      付一節，亦有如附表一備註欄所示證據資料附卷可佐。此
      外，復有扣案之「國泰銀行」提款卡一張、「臺中銀行」
      提款卡、三星牌手機（序號：000000000000
      000）、人頭保險資料一本、教戰手則各一本、簡正中
      印章一顆、支票號碼ＫＧ－0000000號富邦人壽支
      票一張、醫療費用收據一批、診斷證明書、人頭身份證影
      本、帳戶影本、通知書、申請書、同意書、保險公司保險
      資料五張、陳明聰等人信件、起訴狀、存證信函、賴保燕
      清寒證明書、「全球人壽保險公司」函、投保資料表格可
      資佐證，足認被告甲○○之自白認罪供述核與本案客觀事
      實相符。是綜上所述，本件事證明確，被告甲○○上揭犯
      行，堪為認定，應予依法論科。
三、新舊法比較：
    查被告甲○○行為後，刑法業於九十四年二月二日修正公布
    ，並於九十五年七月一日起施行，其中與本件有關部分之第
    二條、第二十八條、第三十三條第五款、第三百四十條均業
    已修正。按「行為後法律有變更者，適用行為時之法律，但
    行為後之法律有利於行為人者，適用最有利於行為人之法律
    」，修正後刑法第二條第一項定有明文，此條規定係規範行
    為後法律變更所生新舊法律比較適用之準據法，本身尚無新
    舊法比較之問題，於新法施行後，應一律適用新法第二條第
    一項之規定，為「從舊從輕」之比較，先予敘明。再按本次
    法律變更，比較時應就罪刑有關之共犯、未遂犯、想像競合
    犯、牽連犯、連續犯、結合犯，以及累犯加重、自首減輕暨
    其他法定加減原因（如身份加減）與加減例等一切情形，綜
    其全部罪刑之結果而為比較（最高法院九十五年五月二十三
    日九十五年度第八次刑庭會議決議參照）。據此：
（一）按刑法第二條第一項之規定，係規範行為後「法律變更」
      所生新舊法比較適用之準據法，故被告行為後刑法條文之
      修正，對於被告並無有利或不利之情形者（例如新舊法處
      罰輕重相同，犯罪構成要件亦無寬嚴之別等），即無適用
      修正後刑法第二條第一項之規定比較新舊法適用之問題。
      被告行為後，刑法於九十四年二月二日修正公布，於九十
      五年七月一日施行，刑法第二十八條關於共同正犯之規定
      ，修正前係規定：「二人以上共同實施犯罪之行為者，皆
      為正犯。」修正後則規定：「二人以上共同實行犯罪之行
      為者，皆為正犯。」修正理由係在排除「預備共同正犯」
      及「陰謀共同正犯」之適用，修正刑法第二十八條雖將舊
      法之「實施」修正為「實行」，其中「實施」一語，涵蓋
      陰謀、預備、著手及實行之概念在內，其範圍較廣；而「
      實行」則著重於直接從事構成犯罪事實之行為，其範圍較
      狹；二者之意義及範圍固有不同，惟對於被告甲○○共同
      犯常業詐欺罪，既屬實行犯罪行為之正犯，刑法第二十八
      條之修正內容，對於被告二人並無「有利或不利」之影響
      。依上說明，自無適用修正後刑法第二條第一項之規定比
      較新舊法適用之問題（參見最高法院九十五年度臺上字第
      五五八九號判決意旨）。是本件關於被告甲○○與證人謝
      俊隆成立共犯適用刑法第二十八條規定部分，即無依刑法
      第二條第一項規定為新舊法之比較之問題。
（二）被告甲○○行為後，刑法已於九十五年七月一日修正公布
      施行，修正後常業詐欺罪之規定業已刪除，同時刪除刑法
      第五十六條連續犯規定之適用，具數罪犯罪型態，應以一
      罪一罰之方式論斷之。是被告行為後法律已有變更，本案
      被告之犯罪，依修正後之規定，應適用刑法第三百三十九
      條詐欺罪處斷，而刑法第三百三十九條詐欺罪之法定本刑
      為五年以下有期徒刑，修正前刑法第三百四十條之常業詐
      欺罪之法定本刑為一年以上七年以下有期徒刑。本件被告
      甲○○犯數次詐欺罪，若依修正後規定分別論以詐欺罪而
      予數罪併罰，其刑度顯較修正前刑法第三百四十條常業詐
      欺罪為重，經比較新舊法結果，舊法規定顯較有利被告甲
      ○○，依刑法第二條第一項規定，自應適用修正前刑法第
      三百四十條常業詐欺罪論處。
（三）修正前刑法第三百四十條得併科罰金刑，依修正後刑法施
      行法增訂第一條之一：「中華民國九十四年一月七日刑法
      修正施行後，刑法分則編所定罰金之貨幣單位為新臺幣。
      九十四年一月七日刑法修正時，刑法分則編未修正之條文
      定有罰金者，自九十四年一月七日刑法修正施行後，就其
      所定數額提高為三十倍。但七十二年六月二十六日至九十
      四年一月七日新增或修正之條文，就其所定數額提高為三
      倍」及刑法第三十三條第五款修正為：「主刑之種類如下
      ：五、罰金：新臺幣一千元以上，以百元計算之」等規定
      觀之，依修正後之法律，上開法條所得科處之罰金刑之最
      高額與修正後法律同，惟最低額則以行為時之舊法對被告
      較有利，應認行為時法對被告較有利。
四、按刑法上所謂常業，係指反覆以同種類行為為目的之社會活
    動之職業性犯罪而言，至於犯罪所得之多寡，是否恃此犯罪
    為唯一之謀生職業，則非所問，縱令兼有其他職業，仍無礙
    於該常業犯罪之成立；且常業犯既係賴某種犯罪為生，當然
    屬非法營業，縱令其營業可能隨時因遭取締或查獲而停業，
    不能視為正業，自不能因此即認其非常業犯。最高法院八十
    五年臺上字第五一○號判例可資參照。查被告甲○○自九十
    三年三月起，參與證人謝俊隆所組之詐欺集團，以如犯罪事
    實欄所載之犯罪方式牟取不法利益，期間犯罪次數頻仍，在
    在顯示被告甲○○恃以本案犯罪所得為生活之資，並以此為
    業，揆諸上開說明，當應論以常業犯罪，至於被告甲○○於
    附表一編號一、六所示申請之理賠，雖均未獲理賠，然揆諸
    前開判例意旨之說明，犯罪所得之多寡，自不影響常業與否
    之認定。又被告甲○○雖於八十三年十月十八日即已投保如
    附表一編號七所示之保險，惟其於九十三年三月間起加入證
    人謝俊隆所組之詐領保險金集團後，即於同年十二月一日以
    前述方法向該保險公司詐領保險金，被告甲○○於申請附表
    一編號七所示之保險時雖尚無常業詐欺之犯意，惟其於加入
    證人謝俊隆所組之詐領保險金集團後，與證人謝俊隆共同利
    用已投保生效之保險契約，而以不實之醫院診斷證明書及收
    據申請理賠，其於申請理賠時即已與證人謝俊隆有常業詐欺
    之犯意聯絡，是此部分自亦應認被告有常業詐欺之犯行。是
    核被告甲○○就附表一所示之行為，係犯修正前刑法第三百
    四十條之常業詐欺取財罪。公訴意旨雖漏未論及被告就如附
    表一編號六、七部分之犯行，然此部分既與起訴論罪部分有
    常業犯之實質上一罪關係，顯為起訴效力所及，本院自應併
    予審理。次按共同正犯間，非僅就其自己實施之行為負其責
    任，並在犯意聯絡之範圍內，對於他共同正犯所實施之行為
    ，亦應共同負責；共同實施犯罪行為之人，在合同意思範圍
    以內，各自分擔犯罪行為之一部，相互利用他人之行為，以
    達其犯罪之目的者，即應對於全部所發生之結果，共同負責
    ，即共同正犯，只須具有犯意聯絡及行為分擔，而不問犯罪
    動機起於何人，亦不問每一階段犯行，均經參與（參照最高
    法院三十二年上字第一九○五號判例、最高法院九十年度臺
    上字第五三五三號、第三二○五號刑事判決要旨）。經查，
    本件被告甲○○就其所為之犯罪事實，雖非參與犯罪集團整
    個犯罪行為之全部過程，而係參與其中部分之行為，惟渠既
    就如何施用詐術、如何獲取保險理賠金等犯行均與證人謝俊
    隆互有分工，與證人謝俊隆均有直接犯意聯絡及行為分擔，
    是被告甲○○就附表一所示之犯罪事實與證人謝俊隆間，應
    論以共同正犯。爰審酌被告甲○○與證人謝俊隆所組成之詐
    領保險金集團共同以不實之傷害住院取得診斷證明書及收據
    ，試圖向保險公司詐領保險理賠金，危害社會交易安全秩序
    ，行為殊不可取，惟被告甲○○於本院審理中為認罪之供述
    ，顯有悔悟之意，及其犯罪動機、目的、手段、所生損害暨
    被告甲○○非本案犯罪之主謀者等一切情狀，量處如主文所
    示之刑，資以懲儆。又被告行為後，中華民國九十六年罪犯
    減刑條例於九十六年七月四日公佈，於同年月十六日施行，
    而中華民國九十六年罪犯減刑條例第五條規定：「本條例施
    行前，經通緝而未於中華民國九十六年十二月三十一日以前
    自動歸案接受偵查、審判或執行者，不得依本條例減刑」，
    係指於該條例施行前經通緝，而未於該條例施行後之九十六
    年十二月三十一日以前自動歸案者，不得依該條例減刑，如
    係於該條例施行後通緝再予緝獲到案者，應不受該條規定不
    得減刑之限制。查被告甲○○係於中華民國九十六年罪犯減
    刑條例九十六年七月十六日施行後之九十八年四月二十八日
    發佈通緝，即無該條例第五條不得減刑之適用。是被告甲○
    ○本件犯行均係在九十六年四月二十四日以前，且非中華民
    國九十六年罪犯減刑條例第三條所示不得減刑之罪，爰依中
    華民國九十六年罪犯減刑條例第二條第一項第三款，減其刑
    期二分之一。
五、至於檢察官於起訴書論罪欄中雖認本案被告甲○○與共同被
    告謝浩威、李維倫、廖俊青、李國銘、蕭順彬、劉孟哲、傅
    文力、張銘森、林學燦、文俊嵐、林信介、王志強、徐維志
    、張武安、江和樹、江家華等人，皆係證人謝俊隆覓來充任
    向上述保險公司投保之人頭保戶，就本案所有保險公司投保
    以詐領保險費之各項次犯罪皆應共同正犯云云。此查：被告
    甲○○於本院審理中已明確供稱伊只認識謝俊隆，與其餘人
    頭保戶並不相識等語（本院卷，第五三頁），又證人謝俊隆
    係為被告甲○○委託處理保險事務者外，其餘共同被告之陳
    述，均未曾提過認識被告甲○○，且佐以被告甲○○與上開
    共同被告之人頭保戶，僅就各人向保險公司投保後詐得之保
    險給付中分得一定之不法利益，被告甲○○並無從於上開人
    等所投保而詐得之保險給付中分配不法利益，上開人等亦無
    從於被告甲○○所投保而如能詐得保險給付中分配不法利益
    ，即被告甲○○與上開人等與謝俊隆雖各別有共同之犯意聯
    絡存在，惟與其餘共同被告彼此之橫向間均無互為犯意聯絡
    甚明，是被告甲○○與上開人等間，除與證人謝俊隆應論以
    共同正犯外，並無檢察官起訴書論罪欄中所稱之共同正犯關
    係存在，檢察官此之所指應屬有誤，並予指明（臺灣高等法
    院臺中分院九十七年度上訴字第二七五五號判決意旨參照，
    即本件其餘共同被告謝浩威、李維倫之上訴案件）。
六、扣案之人頭保險資料、教戰手則各一本、簡正中私章一顆、
    醫療費用收據、診斷證明書、人頭身份證、帳戶影本、投保
    資料表格各一批等物，雖為共犯即證人謝俊隆所有，且係供
    犯罪或預備犯罪之用，然既係於其他人頭保戶案件中所扣得
    ，亦無證據足以證明係供被告甲○○犯本罪使用之物，自不
    為沒收之宣告。至其餘扣案之「國泰銀行」提款卡一張、「
    臺中銀行」提款卡、三星牌手機（序號: 00000000
    0000000）等物，亦與本件犯罪無關，不為沒收之宣
    告，附此敘明。
貳、不另為無罪判決諭知部分：
一、公訴意旨另以：被告甲○○與謝浩威、廖俊青、傅文力、林
    信介、陳志清、文俊嵐、蕭順彬、劉孟哲、李維倫、徐維志
    、王志強、張銘森、林學燦、李國銘、張武安、江和樹、江
    家華等人均明知證人謝俊隆所組，由證人謝俊隆利用其在臺
    中市○○街二八二號及臺中市○○路五五七號，設立之「大
    群人力仲介公司」及謝志崙在臺中市○區○○路、進化路口
    附近開設之通訊行為掩護，名義上對外係以招攬粗工、臨時
    工為名義，實則係以此挑選人頭保戶向保險公司詐領保險金
    之犯罪集團。渠等竟因缺錢花用，貪圖前開證人謝俊隆所組
    之犯罪集團提供豐厚的酬勞，而與前開證人謝俊隆所組之詐
    領保險金犯罪集團，共同基於意圖為自己不法所有之常業詐
    欺犯意聯絡，自九十三年三月間起之如附表二所示時間，在
    證人謝俊隆位於臺中縣大里市○○街二巷七十四號之居所（
    該處設有「和尚通訊行」）及上開處所等處，提供其個人之
    年籍資料、身分證件等資料予證人謝俊隆，由證人謝俊隆以
    其名義，分別於附表二所示之時間，向附表二所示之保險公
    司，投保意外傷害醫療保險，每份保險之住院醫療保險日額
    理賠金為新臺幣（下同）一千元至二千元不等，甲○○即於
    附表二所示之時間，先後至如附表二所示之清泉綜合醫院等
    醫院，向問診之急診室醫生佯稱其因發生意外導致頭部外傷
    等，導致頭暈、頭痛、嘔吐等腦震盪之症狀，經急診後住院
    治療。甲○○則於每次出院後，由證人謝俊隆代其申請診斷
    證明書，用以向如附表二所示之保險公司申請保險理賠金，
    致前開保險公司陷於錯誤，誤認其確有發生保險契約約定之
    保險事故而支付保險理賠金。後因證人謝俊隆之詐騙集團之
    人頭保戶，向保險公司所述之相同事故發生頻繁且理賠金額
    過高，遭人檢舉，因而查知上情，因認被告甲○○共同涉有
    刑法第三百四十條之常業詐欺罪嫌。
二、按犯罪事實應依證據認定之，無證據不得認定犯罪事實；又
    不能證明被告犯罪者，應諭知無罪之判決，刑事訴訟法第一
    百五十四條第二項、第三百零一條第一項分別定有明文。次
    按所謂認定犯罪事實之證據，係指足以認定被告確有犯罪行
    為之積極證據而言，該項證據自須適合於被告犯罪事實之認
    定，始得採為斷罪之資料；又事實審法院對於證據之取捨，
    依法雖有自由判斷之權，然積極證據不足證明犯罪事實時，
    被告之抗辯或反證縱屬虛偽，仍不能以此資為積極證據應予
    採信之理由；而認定犯罪事實所憑之證據，無論係直接證據
    或間接證據，其為訴訟上之證明，須於通常一般之人均不致
    有所懷疑，而得確信其為真實之程度者，始得據為有罪之認
    定，倘其證明尚未達到此一程度，而有合理之懷疑存在，復
    無其他調查途徑可尋，法院即應為無罪之判決，最高法院分
    別著有二十九年上字第三一○五號、三十年上字第四八二號
    、七十六年臺上字第四九八六號判例可參。再按刑事訴訟法
    第一百六十一條已於九十一年二月八日修正公布，其第一項
    規定：「檢察官就被告犯罪事實，應負舉證責任，並指出證
    明之方法。」，因此，檢察官對於起訴之犯罪事實，應負提
    出證據及說服之實質舉證責任。倘其所提出之證據，不足為
    被告有罪之積極證明，或其指出證明之方法，無從說服法院
    以形成被告有罪之心證，基於無罪推定之原則，自應為被告
    無罪判決之諭知，亦有最高法院九十二年臺上字第一二八號
    判例可循。
三、經查：本件公訴人認被告甲○○就附表二所示之行為涉犯刑
    法第三百四十條之常業詐欺罪嫌，無非以被告甲○○之供述
    ，及證人張福興、曾文義於警詢及偵訊中之證述，並有保誠
    人壽ＬＡＳ理賠索引表、人壽保險與附加契約要保書、理賠
    給付申請書、南山人壽團體保險保險金申請書、人身保險要
    保書、團體保險要保書、理賠紀錄彙整、保險金申請書及理
    賠歷史明細表，及清泉綜合醫院、中國醫藥大學附設醫院、
    行政院衛生署臺中醫院出具之診斷證明書等為論據。訊據被
    告甲○○固坦承有為附表二所示保險公司之投保及申請理賠
    ，惟否認有何共同常業詐欺之犯行，辯稱：伊曾經在九十三
    年間因闌尾炎開刀是事實，伊盲腸炎部分真的是住院開刀才
    申請理賠等語。經查：被告甲○○自九十三年八月九日因「
    闌尾破裂併腹膜炎、皮下膿瘍」至清泉綜合醫院就診，並於
    同日入院進行手術治療，於同年月十八日出院，復因「闌尾
    破裂術後發炎」，於同日至中國醫藥大學附設醫院就診住院
    投以藥物治療，於隔日（十九日）出院，嗣因「急性闌尾炎
    併泛腹膜炎術後、手術後傷口感染」，於九十三年八月二十
    日至行政院衛生署臺中醫院就診住院施以傷口清創手術及傷
    口縫合手術，於同年九月三日出院，此有上開各該醫院診斷
    證明書及中國醫藥大學附設醫院九十八年七月二十三日院管
    檔字第○九八○○○五五六四號函覆被告甲○○病歷影本及
    清泉醫院九十八年七月二十日清泉字第九八○○九九號函覆
    被告甲○○病歷複製本各一份在卷可憑（本院卷，第一五六
    至一六四頁反面、一八○、二一七至二四一頁反面），堪信
    甲○○確有於九十三年八月九日起即分別因「闌尾破裂併腹
    膜炎、皮下膿瘍」、「闌尾破裂術後發炎」、「急性闌尾炎
    併泛腹膜炎術後、手術後傷口感染」等症狀，分別前往清泉
    綜合醫院、中國醫藥大學附設醫院及行政院衛生署臺中醫院
    就診住院治療，並於同年九月三日出院，是被告甲○○上開
    所辯應屬可採，從而被告甲○○以確實受有上開症狀接受上
    開醫院診治，而持該等醫院所開具之診斷證明書及收據向附
    表二所示之保險公司申請保險理賠，並獲取該等保險公司之
    保險給付，即無何施以詐術之行為或有致該等保險公司陷於
    錯誤之情形，自難認被告甲○○就附表二所示之行為有何常
    業詐欺之犯行。此外，本院復查無其他積極之事證，足認被
    告甲○○就附表二所示之行為有何公訴人所指之常業詐欺之
    犯行，自應認被告甲○○於此部分犯罪嫌疑不足，惟公訴人
    於起訴書內既認此部分與被告甲○○上開有罪判決間具有常
    業犯之實質上一罪關係，自不另為無罪判決之諭知。
據上論斷，應依刑事訴訟法第二百九十九條第一項前段，刑法第
二條第一項前段、第二十八條、修正前刑法第三百四十條、修正
前第三十三條第五款，刑法施行法第一條之一第一項、第二項，
中華民國九十六年罪犯減刑條例第二條第一項第三款、第七條，
判決如主文。
本案經檢察官乙○○到庭執行職務。
中    華    民    國    98    年    8月         26    日
                刑事第七庭    審判長法  官  陳慧珊
                                    法  官  丁智慧
                                    法  官  林慶郎
以上正本證明與原本無異
如不服本判決，應於收受本判決後十日內向本院提出上訴書狀，
其未敘述上訴理由者，並得於提起上訴後十日內向本院補提理由
書狀（均須按他造當事人之人數附繕本）「切勿逕送上級法院」
                                    書記官  黃士益
中    華    民    國    98    年    8    月     26    日
附錄論罪科刑法條
修正前刑法第三百四十條：
以犯第三百三十九條之罪為常業者，處一年以上七年以下有期徒
刑，得併科五萬元以下罰金。
附表一：有罪部分
┌──┬────┬────┬─────┬────┬──────┬──┬──────┬────┬─────────┐
│編號│保險公司│投保日期│申請理賠  │事故日期│病名        │住院│診斷證明書  │理賠金額│備註              │
│    │保單號碼│        │日期      │        │            │天數│            │(新臺幣)│                  │
├──┼────┼────┼─────┼────┼──────┼──┼──────┼────┼─────────┤
│一  │中央產物│九十三年│(1)九十三年│九十三│頭部外傷合併│五日│中山醫學大學│未獲理賠│詐欺未得逞      │
│    │保險股份│四月二十│  六月二十│  年五月│腦挫傷      │    │附設醫院診斷│        │友邦產物保險股份│
│    │有限公司│一日    │  四日（起│  二十二│            │    │證明書      │        │  有限公司理賠部│
│    │（現已更│        │  訴書附表│  日    │            │    │            │        │  6.邦保理字第98│
│    │名為友邦│        │  誤載為七├────┼──────┼──┼──────┤        │  0147號書函附之中│
│    │產物保險│        │  月三十日│九十三│腦震盪      │五日│清泉綜合醫院│        │  央產物保險股份有│
│    │股份有限│        │  ）      │  年五月│            │    │診斷證明書  │        │  限公司團體意外傷│
│    │公司，09│        │          │  二十七│            │    │            │        │  害保險加保同意書│
│    │1399GP93│        │          │  日    │            │    │            │        │  、中央團體傷害險│
│    │0000000 │        │          ├────┼──────┼──┼──────┤        │  保險證、團體傷害│
│    │，起訴書│        │          │九十三│頭部挫傷合併│三日│仁愛綜合醫院│        │  保險理賠申請書及│
│    │附表誤載│        │          │  年六月│輕微腦震盪、│    │診斷證明書  │        │  左列診斷明書（本│
│    │為091399│        │          │  一日  │頭皮挫傷合併│    │            │        │  院審理卷，第76-8│
│    │GP73)   │        │          │        │皮下血腫    │    │            │        │  6頁）           │
│    │        │        │          ├────┼──────┼──┼──────┤        │中山醫學大學附設│
│    │        │        │          │九十三│腦震盪無意識│七日│行政院衛生署│        │  醫院7.17.中山醫│
│    │        │        │          │  年六月│喪失        │    │臺中醫院診斷│        │  九八川桓法字第09│
│    │        │        │          │  五日  │            │    │證明書      │        │  80006247號函覆陳│
│    │        │        ├─────┼────┼──────┼──┼──────┤        │  志明病歷資料份（│
│    │        │        │(2)九十三年│九十三│腦震盪      │四日│清泉綜合醫院│        │  本院審理卷，第89│
│    │        │        │  七月十九│  年六月│            │    │診斷證明書  │        │  -155頁）        │
│    │        │        │  日（起訴│  十五日│            │    │            │        │清泉醫院7.20.清│
│    │        │        │  書附表誤├────┼──────┼──┼──────┤        │  泉字第980099號函│
│    │        │        │  載為八月│九十三│頭部外傷    │三日│順天綜合醫院│        │  覆甲○○病歷複製│
│    │        │        │  間）    │  年六月│            │    │乙診診斷書  │        │  本1份（本院卷， │
│    │        │        │          │  二十一│            │    │            │        │  第180-216頁）   │
│    │        │        │          │  日    │            │    │            │        │                  │
│    │        │        │          ├────┼──────┼──┼──────┤        │                  │
│    │        │        │          │九十三│頭部外傷合併│五日│中山醫學大學│        │                  │
│    │        │        │          │  年六月│腦震盪、頭皮│    │附設醫院診斷│        │                  │
│    │        │        │          │  二十五│血腫        │    │證明書      │        │                  │
│    │        │        │          │  日    │            │    │            │        │                  │
├──┼────┼────┼─────┼────┼──────┼──┼──────┼────┼─────────┤
│二  │保誠人壽│九十三年│(1)九十三年│九十三│頭部外傷合併│五日│中山醫學大學│十四萬四│詐欺得逞        │
│    │保險股份│四月二十│  六月十四│  年五月│腦挫傷      │    │附設醫院診斷│千元    │證人張福興警詢及│
│    │有限公司│六日    │  日      │  二十二│            │    │證明書      │        │  偵訊筆錄（臺南縣│
│    │(0000000│        │          │  日    │            │    │            │        │  警察局警卷(一)，第│
│    │1)      │        ├─────┼────┼──────┼──┼──────┤        │  198頁反面-199頁 │
│    │        │        │(2)九十三年│九十三│腦震盪      │五日│清泉綜合醫院│        │  、95年度偵字第16│
│    │        │        │  七月三十│  年五月│            │    │診斷證明書  │        │  526號，第99頁） │
│    │        │        │  日      │  二十七│            │    │            │        │保誠人壽股份有限│
│    │        │        │          │  日    │            │    │            │        │  公司LAS理賠索引 │
│    │        │        │          ├────┼──────┼──┼──────┤        │  表、人壽保險與附│
│    │        │        │          │九十三│頭部挫傷合併│三日│仁愛綜合醫院│        │  加契約要保書、理│
│    │        │        │          │  年六月│輕微腦震盪、│    │診斷證明書  │        │  賠給付申請書及左│
│    │        │        │          │  一日  │頭皮挫傷合併│    │            │        │  列診斷證明書（台│
│    │        │        │          │        │皮下血腫    │    │            │        │  南縣警察局警卷(二)│
│    │        │        │          ├────┼──────┼──┼──────┤        │  ，第907-954頁   │
│    │        │        │          │九十三│腦震盪無意識│七日│行政院衛生署│        │中山醫學大學附設│
│    │        │        │          │  年六月│喪失        │    │臺中醫院診斷│        │  醫院7.17.中山醫│
│    │        │        │          │  五日  │            │    │證明書      │        │  九八川桓法字第09│
│    │        │        ├─────┼────┼──────┼──┼──────┤        │  80006247號函覆陳│
│    │        │        │(3)九十三年│九十三│腦震盪      │四日│清泉綜合醫院│        │  志明病歷資料份（│
│    │        │        │  八月九日│  年六月│            │    │診斷證明書  │        │  本院審理卷，第  │
│    │        │        │          │  十五日│            │    │            │        │  89-155頁）      │
│    │        │        │          ├────┼──────┼──┼──────┤        │清泉醫院7.20.清│
│    │        │        │          │九十三│頭部外傷    │三日│順天綜合醫院│        │  泉字第980099號函│
│    │        │        │          │  年六月│            │    │乙診診斷書  │        │  覆甲○○病歷複製│
│    │        │        │          │  二十一│            │    │            │        │  本1份（本院卷， │
│    │        │        │          │  日    │            │    │            │        │  第180-216頁）   │
│    │        │        │          ├────┼──────┼──┼──────┤        │                  │
│    │        │        │          │九十三│頭部外傷合併│五日│中山醫學大學│        │                  │
│    │        │        │          │  年六月│腦震盪、頭皮│    │附設醫院診斷│        │                  │
│    │        │        │          │  二十五│血腫        │    │證明書      │        │                  │
│    │        │        │          │  日    │            │    │            │        │                  │
├──┼────┼────┼─────┼────┼──────┼──┼──────┼────┼─────────┤
│三  │南山人壽│(1)九十三│(1)九十三年│九十三│頭部外傷合併│五日│中山醫學大學│個人部分│詐欺得逞        │
│    │保險股份│  年四月│  六月十五│  年五月│腦挫傷      │    │附設醫院診斷│十三萬九│證人曾文義警詢及│
│    │有限公司│  二十八│  日      │  二十二│            │    │證明書      │千一百二│  偵訊筆錄（臺南縣│
│    │(個人：N│  日 (個│          │  日    │            │    │            │十五元，│  警察局警卷(一)，第│
│    │00000000│  人)   │          ├────┼──────┼──┼──────┤團保部分│  182頁正反面、95 │
│    │1、團體 │(2)九十三│          │九十三│腦震盪      │五日│清泉綜合醫院│五萬零五│  年度偵字第16526 │
│    │：A1076)│  年四月│          │  年五月│            │    │診斷證明書  │百四十八│  號，第100頁）   │
│    │        │  二十七│          │  二十七│            │    │            │元。合計│南山人壽保險股份│
│    │        │  日 (團│          │  日    │            │    │            │十八萬九│  有限公司團體保險│
│    │        │  體)   │          ├────┼──────┼──┼──────┤千六百七│  保險金申請書及左│
│    │        │        │          │九十三│頭部挫傷合併│三日│仁愛綜合醫院│十三元  │  列診斷證明書（下│
│    │        │        │          │  年六月│輕微腦震盪、│    │診斷證明書  │        │  稱臺南縣警察局警│
│    │        │        │          │  一日  │頭皮挫傷合併│    │            │        │  卷(二)，第870-881 │
│    │        │        │          │        │皮下血腫    │    │            │        │  頁）            │
│    │        │        │          ├────┼──────┼──┼──────┤        │南山人壽保險股份│
│    │        │        │          │九十三│腦震盪無意識│七日│行政院衛生署│        │  有限公司6.15.（│
│    │        │        │          │  年六月│喪失        │    │臺中醫院診斷│        │  98）南壽保單字第│
│    │        │        │          │  五日  │            │    │證明書      │        │  C0562號函附人身 │
│    │        │        ├─────┼────┼──────┼──┼──────┼────┤  保險要保書、團體│
│    │        │        │(2)九十三年│九十三│腦震盪      │四日│清泉綜合醫院│個人部分│  保險要保書、理賠│
│    │        │        │  八月九日│年六月十│            │    │診斷證明書  │：七萬九│  紀錄彙整、保險金│
│    │        │        │          │五日    │            │    │            │千一百四│  申請書及理賠歷史│
│    │        │        │          ├────┼──────┼──┼──────┤十三元，│  明細表（本院審理│
│    │        │        │          │九十三│頭部外傷    │三日│順天綜合醫院│團保部分│  卷，第60-75頁） │
│    │        │        │          │  年六月│            │    │乙診診斷書  │：三萬零│中山醫學大學附設│
│    │        │        │          │  二十一│            │    │            │六十二元│  醫院7.17.中山醫│
│    │        │        │          │  日    │            │    │            │。合計十│  九八川桓法字第09│
│    │        │        │          ├────┼──────┼──┼──────┤萬九千二│  80006247 號函覆 │
│    │        │        │          │九十三│頭部外傷合併│五日│中山醫學大學│百零五元│  甲○○病歷資料份│
│    │        │        │          │  年六月│腦震盪、頭皮│    │附設醫院診斷│        │  （本院審理卷，第│
│    │        │        │          │  二十五│血腫        │    │證明書      │        │   89-155 頁）    │
│    │        │        │          │  日    │            │    │            │        │清泉醫院7.20.清│
│    │        │        │          │        │            │    │            │        │  泉字第980099號函│
│    │        │        │          │        │            │    │            │        │  覆甲○○病歷複製│
│    │        │        │          │        │            │    │            │        │  本1份（本院卷， │
│    │        │        │          │        │            │    │            │        │  第180-216頁）   │
├──┼────┼────┼─────┼────┼──────┼──┼──────┼────┼─────────┤
│四  │友聯產物│九十三年│(1)九十三年│九十三│頭部外傷合併│五日│中山醫學大學│合計共六│詐欺得逞        │
│    │保險股份│五月十日│  九月二十│  年五月│腦挫傷      │    │附設醫院診斷│萬四千元│證人謝宗翰警詢及│
│    │有限公司│        │  九日    │  二十二│            │    │證明書      │        │  偵訊筆錄（臺南縣│
│    │(1201第3│        │          │  日    │            │    │            │        │  警察局警卷(二)，第│
│    │ZGPAFE20│        │          ├────┼──────┼──┼──────┤        │  214頁反面至2151 │
│    │001)    │        │          │九十三│腦震盪      │五日│清泉綜合醫院│        │  頁、95偵16526號 │
│    │        │        │          │  年五月│            │    │診斷證明書  │        │  ，第102頁）     │
│    │        │        │          │  二十七│            │    │            │        │友聯產物保險股份│
│    │        │        │          │  日    │            │    │            │        │  有限公司團體傷害│
│    │        │        │          ├────┼──────┼──┼──────┤        │  險保險保險金給付│
│    │        │        │          │九十三│頭部挫傷合併│三日│仁愛綜合醫院│        │  理算書、附加傷害│
│    │        │        │          │  年六月│輕微腦震盪、│    │診斷證明書  │        │  保險金申請書暨同│
│    │        │        │          │  一日  │頭皮挫傷合併│    │            │        │  意意、傷害除賠案│
│    │        │        │          │        │皮下血腫    │    │            │        │  洽結金額請示單、│
│    │        │        │          ├────┼──────┼──┼──────┤        │  歲歲平安專案團體│
│    │        │        │          │九十三│腦震盪無意識│七日│行政院衛生署│        │  傷害保險加保同意│
│    │        │        │          │  年六月│喪失        │    │臺中醫院診斷│        │  書、投保及理賠明│
│    │        │        │          │  五日  │            │    │證明書      │        │  細表、付款清單、│
│    │        │        ├─────┼────┼──────┼──┼──────┤        │  領款明細表暨收據│
│    │        │        │(2)九十三年│九十三│腦震盪      │四日│清泉綜合醫院│        │  及左列診斷證明書│
│    │        │        │  九月九日│年六月十│            │    │診斷證明書  │        │  （臺南縣警察局警│
│    │        │        │          │五日    │            │    │            │        │  卷(二)，第804-827 │
│    │        │        ├─────┼────┼──────┼──┼──────┤        │  頁）            │
│    │        │        │(3)九十三年│九十三│頭部外傷    │三日│順天綜合醫院│        │中山醫學大學附設│
│    │        │        │  九月二十│  年六月│            │    │乙診診斷書  │        │  醫院7.17.中山醫│
│    │        │        │  九日    │  二十一│            │    │            │        │  九八川桓法字第09│
│    │        │        │          │  日    │            │    │            │        │  80006247 號函覆 │
│    │        │        │          ├────┼──────┼──┼──────┤        │  甲○○病歷資料份│
│    │        │        │          │九十三│頭部外傷合併│五日│中山醫學大學│        │  （本院審理卷，第│
│    │        │        │          │  年六月│腦震盪、頭皮│    │附設醫院診斷│        │   89 -155 頁）   │
│    │        │        │          │  二十五│血腫        │    │證明書      │        │清泉醫院7.20.清│
│    │        │        │          │  日    │            │    │            │        │  泉字第980099號函│
│    │        │        │          │        │            │    │            │        │  覆甲○○病歷複製│
│    │        │        │          │        │            │    │            │        │  本1份（本院卷， │
│    │        │        │          │        │            │    │            │        │  第180-216頁）   │
├──┼────┼────┼─────┼────┼──────┼──┼──────┼────┼─────────┤
│五  │蘇黎世產│九十三年│(1)九十三年│九十三│頭部外傷合併│五日│中山醫學大學│合計共六│詐欺得逞        │
│    │物保險股│五月十七│  六月二十│  年五月│腦挫傷      │    │附設醫院診斷│萬元    │證人高啟仁警詢筆│
│    │份有限公│日      │  八日    │  二十二│            │    │證明書      │        │  錄（臺南縣警察局│
│    │司(DOXR0│        │          │  日    │            │    │            │        │  警卷(一)，第129頁 │
│    │06-0001)│        │          ├────┼──────┼──┼──────┤        │  正反面）        │
│    │        │        │          │九十三│腦震盪      │五日│清泉綜合醫院│        │天天安心意外險專│
│    │        │        │          │  年五月│            │    │診斷證明書  │        │  案加保申請書、意│
│    │        │        │          │  二十七│            │    │            │        │  外傷害保險理賠申│
│    │        │        │          │  日    │            │    │            │        │  請書、保險給付匯│
│    │        │        │          ├────┼──────┼──┼──────┤        │  款申請單及左列診│
│    │        │        │          │九十三│頭部挫傷合併│三日│仁愛綜合醫院│        │  斷證明書（臺南縣│
│    │        │        │          │  年六月│輕微腦震盪、│    │診斷證明書  │        │  警察局警卷(二)，第│
│    │        │        │          │  一日  │頭皮挫傷合併│    │            │        │  828-839頁）     │
│    │        │        │          │        │皮下血腫    │    │            │        │中山醫學大學附設│
│    │        │        │          ├────┼──────┼──┼──────┤        │  醫院7.17.中山醫│
│    │        │        │          │九十三│腦震盪無意識│七日│行政院衛生署│        │  九八川桓法字第09│
│    │        │        │          │  年六月│喪失        │    │臺中醫院診斷│        │  80006247 號函覆 │
│    │        │        │          │  五日  │            │    │證明書      │        │  甲○○病歷資料份│
│    │        │        ├─────┼────┼──────┼──┼──────┤        │  （本院審理卷，第│
│    │        │        │(2)九十三年│九十三│腦震盪      │四日│清泉綜合醫院│        │  89-155 頁）     │
│    │        │        │  七月二十│年六月十│            │    │診斷證明書  │        │清泉醫院7.20.清│
│    │        │        │  九日    │五日    │            │    │            │        │  泉字第980099號函│
│    │        │        │          ├────┼──────┼──┼──────┤        │  覆甲○○病歷複製│
│    │        │        │          │九十三│頭部外傷    │三日│順天綜合醫院│        │  本1份（本院卷， │
│    │        │        │          │  年六月│            │    │乙診診斷書  │        │  第180-216頁）   │
│    │        │        │          │  二十一│            │    │            │        │                  │
│    │        │        │          │  日    │            │    │            │        │                  │
│    │        │        │          ├────┼──────┼──┼──────┤        │                  │
│    │        │        │          │九十三│頭部外傷合併│五日│中山醫學大學│        │                  │
│    │        │        │          │  年六月│腦震盪、頭皮│    │附設醫院診斷│        │                  │
│    │        │        │          │  二十五│血腫        │    │證明書      │        │                  │
│    │        │        │          │  日    │            │    │            │        │                  │
├──┼────┼────┼─────┼────┼──────┼──┼──────┼────┼─────────┤
│六  │全球人壽│九十三年│(1)九十三年│九十三│頭部外傷合併│五日│中山醫學大學│未獲理賠│詐欺未得逞      │
│    │保險股份│三月十八│  六月二十│  年五月│腦挫傷      │    │附設醫院診斷│        │證人黃智欽警詢及│
│    │有限公司│日      │  八日    │  二十二│            │    │證明書      │        │  偵訊筆錄（臺南縣│
│    │(0000000│        │          │  日    │            │    │            │        │  警察局警卷(一)，第│
│    │4)      │        │          ├────┼──────┼──┼──────┤        │  163頁反面-164頁 │
│    │        │        │          │九十三│腦震盪      │五日│清泉綜合醫院│        │  、95年度偵字第16│
│    │        │        │          │  年五月│            │    │診斷證明書  │        │  526號，第101頁）│
│    │        │        │          │  二十七│            │    │            │        │全球人壽要保書、│
│    │        │        │          │  日    │            │    │            │        │  理賠申請書、保險│
│    │        │        │          ├────┼──────┼──┼──────┤        │  契約內容變更申請│
│    │        │        │          │九十三│頭部挫傷合併│三日│仁愛綜合醫院│        │  書、投保及理賠明│
│    │        │        │          │  年六月│輕微腦震盪、│    │診斷證明書  │        │  細資料及左列診斷│
│    │        │        │          │  一日  │頭皮挫傷合併│    │            │        │  證明書（臺南縣警│
│    │        │        │          │        │皮下血腫    │    │            │        │  察局警卷(二)，第88│
│    │        │        │          ├────┼──────┼──┼──────┤        │  2-897頁）       │
│    │        │        │          │九十三│腦震盪無意識│七日│行政院衛生署│        │中山醫學大學附設│
│    │        │        │          │  年六月│喪失        │    │臺中醫院診斷│        │  醫院7.17.中山醫│
│    │        │        │          │  五日  │            │    │證明書      │        │  九八川桓法字第09│
│    │        │        ├─────┼────┼──────┼──┼──────┤        │  80006247號函覆陳│
│    │        │        │(2)九十三年│九十三│腦震盪      │四日│清泉綜合醫院│        │  志明病歷資料份（│
│    │        │        │  八月三日│年六月十│            │    │診斷證明書  │        │  本院審理卷，第 8│
│    │        │        │          │五日    │            │    │            │        │  9-155 頁）      │
│    │        │        │          ├────┼──────┼──┼──────┤        │清泉醫院7.20.清│
│    │        │        │          │九十三│頭部外傷    │三日│順天綜合醫院│        │  泉字第980099號函│
│    │        │        │          │  年六月│            │    │乙診診斷書  │        │  覆甲○○病歷複製│
│    │        │        │          │  二十一│            │    │            │        │  本1份（本院卷， │
│    │        │        │          │  日    │            │    │            │        │  第180-216頁）   │
│    │        │        │          ├────┼──────┼──┼──────┤        │起訴書附表未列  │
│    │        │        │          │九十三│頭部外傷合併│五日│中山醫學大學│        │                  │
│    │        │        │          │  年六月│腦震盪、頭皮│    │附設醫院診斷│        │                  │
│    │        │        │          │  二十五│血腫        │    │證明書      │        │                  │
│    │        │        │          │  日    │            │    │            │        │                  │
├──┼────┼────┼─────┼────┼──────┼──┼──────┼────┼─────────┤
│七  │新光人壽│八十三年│(1)九十三年│九十三│頭部外傷合併│五日│中山醫學大學│八萬六千│詐欺得逞        │
│    │保險股份│十月十八│  十二月一│  年五月│腦挫傷      │    │附設醫院診斷│四百元  │證人張輝宏警詢筆│
│    │有限公司│日      │  日      │  二十二│            │    │證明書      │        │  錄（臺南縣警察局│
│    │(TR92966│        │          │  日    │            │    │            │        │  警卷(一)，第168頁 │
│    │6)      │        │          ├────┼──────┼──┼──────┤        │  反面-169頁正反面│
│    │        │        │          │九十三│腦震盪      │五日│清泉綜合醫院│        │新光人壽保險股份│
│    │        │        │          │  年五月│            │    │診斷證明書  │        │  有限公司防癌終身│
│    │        │        │          │  二十七│            │    │            │        │  壽險無體檢契約要│
│    │        │        │          │  日    │            │    │            │        │  保書、吉祥如意壽│
│    │        │        │          ├────┼──────┼──┼──────┤        │  險無體檢契約要保│
│    │        │        │          │九十三│頭部挫傷合併│三日│仁愛綜合醫院│        │  書、保險契約內容│
│    │        │        │          │  年六月│輕微腦震盪、│    │診斷證明書  │        │  變更申請書、理賠│
│    │        │        │          │  一日  │頭皮挫傷合併│    │            │        │  申請書、退補辦事│
│    │        │        │          │        │皮下血腫    │    │            │        │  項通知書及左列診│
│    │        │        │          ├────┼──────┼──┼──────┤        │  斷證明書（臺南縣│
│    │        │        │          │九十三│腦震盪無意識│七日│行政院衛生署│        │  警察局警卷(二)，第│
│    │        │        │          │  年六月│喪失        │    │臺中醫院診斷│        │  841-869頁）     │
│    │        │        │          │  五日  │            │    │證明書      │        │證人張嵩仁偵訊筆│
│    │        │        │          ├────┼──────┼──┼──────┤        │  錄（95年度偵字第│
│    │        │        │          │九十三│腦震盪      │四日│清泉綜合醫院│        │  16526號，第99頁)│
│    │        │        │          │  年六月│            │    │診斷證明書  │        │中山醫學大學附設│
│    │        │        │          │  十五日│            │    │            │        │  醫院7.17.中山醫│
│    │        │        │          ├────┼──────┼──┼──────┤        │  九八川桓法字第09│
│    │        │        │          │九十三│頭部外傷    │三日│順天綜合醫院│        │  80006247 號函覆 │
│    │        │        │          │  年六月│            │    │乙診診斷書  │        │  甲○○病歷資料份│
│    │        │        │          │  二十一│            │    │            │        │  （本院審理卷，第│
│    │        │        │          │  日    │            │    │            │        │   89-155頁）     │
│    │        │        │          ├────┼──────┼──┼──────┤        │清泉醫院7.20.清│
│    │        │        │          │九十三│頭部外傷合併│五日│中山醫學大學│        │  泉字第980099號函│
│    │        │        │          │  年六月│腦震盪、頭皮│    │附設醫院診斷│        │  覆甲○○病歷複製│
│    │        │        │          │  二十五│血腫        │    │證明書      │        │  本1份（本院卷， │
│    │        │        │          │  日    │            │    │            │        │  第180-216頁）   │
│    │        │        │          │        │            │    │            │        │新光人壽保險股份│
│    │        │        │          │        │            │    │            │        │  有限公司7.新│
│    │        │        │          │        │            │    │            │        │  壽法務字第098001│
│    │        │        │          │        │            │    │            │        │  0117號函覆甲○○│
│    │        │        │          │        │            │    │            │        │  保險及理賠資料（│
│    │        │        │          │        │            │    │            │        │  本院卷，第242-26│
│    │        │        │          │        │            │    │            │        │  5頁）           │
│    │        │        │          │        │            │    │            │        │起訴書附表未列  │
└──┴────┴────┴─────┴────┴──────┴──┴──────┴────┴─────────┘
附表二：不另為無罪諭知部分
┌──┬────┬────┬─────┬────┬──────┬──┬──────┬────┬─────────┐
│編號│保險公司│投保日期│申請理賠  │事故日期│病名        │住院│診斷證明書  │理賠金額│備註              │
│    │保單號碼│        │日期      │        │            │天數│            │(新臺幣)│                  │
├──┼────┼────┼─────┼────┼──────┼──┼──────┼────┼─────────┤
│一  │保誠人壽│九十三年│(4)九十三年│九十三│闌尾破裂併腹│十日│清泉綜合醫院│七萬三千│證人張福興警詢及│
│    │保險股份│四月二十│  八月二十│  年八月│膜炎、皮下膿│    │診斷證明書  │三百元  │  偵訊筆錄（臺南縣│
│    │有限公司│六日    │  三日    │  九日  │瘍          │    │            │        │  警察局警卷(一)，第│
│    │(0000000│        │          ├────┼──────┼──┼──────┤        │  198 頁反面-199頁│
│    │1)      │        │          │九十三│闌尾破裂術後│二日│中國醫藥大學│        │  、95 年度偵字第 │
│    │        │        │          │  年八月│發炎        │    │附設醫院診斷│        │  16526號，第99頁 │
│    │        │        │          │  十八日│            │    │證明書      │        │  ）              │
│    │        │        ├─────┼────┼──────┼──┼──────┤        │保誠人壽股份有限│
│    │        │        │(5)九十三年│九十三│急性闌尾炎併│十五│行政院衛生署│        │  公司LAS理賠索引 │
│    │        │        │  九月初  │  年八月│泛腹膜炎術後│日  │臺中醫院診斷│        │  表、人壽保險與附│
│    │        │        │          │  二十日│手術後傷口感│    │證明書      │        │  加契約要保書、理│
│    │        │        │          │        │染          │    │            │        │  賠給付申請書及左│
│    │        │        │          │        │            │    │            │        │  列診斷證明書（台│
│    │        │        │          │        │            │    │            │        │  南縣警察局警卷(二)│
│    │        │        │          │        │            │    │            │        │  ，第907-954 頁  │
│    │        │        │          │        │            │    │            │        │中國醫藥大學附設│
│    │        │        │          │        │            │    │            │        │  醫院7.院管檔│
│    │        │        │          │        │            │    │            │        │  字第0980005564號│
│    │        │        │          │        │            │    │            │        │  函覆甲○○病歷影│
│    │        │        │          │        │            │    │            │        │  本（本院卷，第15│
│    │        │        │          │        │            │    │            │        │  6-164頁反面）   │
│    │        │        │          │        │            │    │            │        │清泉醫院7.20.清│
│    │        │        │          │        │            │    │            │        │  泉字第98009號9函│
│    │        │        │          │        │            │    │            │        │  覆甲○○病歷複製│
│    │        │        │          │        │            │    │            │        │  本1份（本院卷， │
│    │        │        │          │        │            │    │            │        │  第180、217-241頁│
│    │        │        │          │        │            │    │            │        │  反面）          │
├──┼────┼────┼─────┼────┼──────┼──┼──────┼────┼─────────┤
│二  │南山人壽│(1)九十三│(3)九十三年│九十三│闌尾破裂併腹│十日│清泉綜合醫院│個人部分│證人曾文義警詢及│
│    │保險股份│  年四月│  八月十九│  年八月│膜炎、皮下膿│    │診斷證明書  │：三萬三│  偵訊筆錄（臺南縣│
│    │有限公司│  二十八│  日      │  九日  │瘍          │    │            │千五百元│  警察局警卷(一)，第│
│    │(個人：N│  日 (個│          ├────┼──────┼──┼──────┤，團保部│  182頁正反面、95 │
│    │00000000│  人)   │          │九十三│闌尾破裂術後│二日│中國醫藥大學│分：六萬│  年度偵字第16526 │
│    │1、團體 │(2)九十三│          │  年八月│發炎        │    │附設醫院診斷│五千元。│  號，第100頁）   │
│    │：A1076)│  年四月│          │  十八日│            │    │證明書      │合計九萬│南山人壽保險股份│
│    │        │  二十七│          ├────┼──────┼──┼──────┤八千五百│  有限公司團體保險│
│    │        │  日 (團│          │九十三│急性闌尾炎併│十五│行政院衛生署│元      │  保險金申請書及左│
│    │        │  體)   │          │  年八月│泛腹膜炎術後│日  │臺中醫院診斷│        │  列診斷證明書（下│
│    │        │        │          │  二十日│手術後傷口感│    │證明書      │        │  稱臺南縣警察局警│
│    │        │        │          │        │染          │    │            │        │  卷(二)，第870-881 │
│    │        │        │          │        │            │    │            │        │  頁）            │
│    │        │        │          │        │            │    │            │        │南山人壽保險股份│
│    │        │        │          │        │            │    │            │        │  有限公司6.15.（│
│    │        │        │          │        │            │    │            │        │  98）南壽保單字第│
│    │        │        │          │        │            │    │            │        │  C0562號函附人身 │
│    │        │        │          │        │            │    │            │        │  保險要保書、團體│
│    │        │        │          │        │            │    │            │        │  保險要保書、理賠│
│    │        │        │          │        │            │    │            │        │  紀錄彙整、保險金│
│    │        │        │          │        │            │    │            │        │  申請書及理賠歷史│
│    │        │        │          │        │            │    │            │        │  明細表（本院卷，│
│    │        │        │          │        │            │    │            │        │  第60-75頁）     │
│    │        │        │          │        │            │    │            │        │中國醫藥大學附設│
│    │        │        │          │        │            │    │            │        │  醫院7.院管檔│
│    │        │        │          │        │            │    │            │        │  字第0980005564號│
│    │        │        │          │        │            │    │            │        │  函覆甲○○病歷影│
│    │        │        │          │        │            │    │            │        │  本（本院卷，第15│
│    │        │        │          │        │            │    │            │        │  6-164頁反面）   │
│    │        │        │          │        │            │    │            │        │清泉醫院7.20.清│
│    │        │        │          │        │            │    │            │        │  泉字第980099號函│
│    │        │        │          │        │            │    │            │        │  覆甲○○病歷複製│
│    │        │        │          │        │            │    │            │        │  本1份（本院卷， │
│    │        │        │          │        │            │    │            │        │  第180、217-241頁│
│    │        │        │          │        │            │    │            │        │  反面）          │
└──┴────┴────┴─────┴────┴──────┴──┴──────┴────┴─────────┘


司法院資訊處製作；財團法人民間司法改革基金會備份。
